臺灣高等法院刑事裁定
111年度毒抗字第890號
抗  告  人    
即  被  告  江俊頡


上列抗告人因毒品危害防制條例案件，不服臺灣基隆地方法院中
華民國111年8月31日裁定（111年度毒聲字第317號），提起抗告
，本院裁定如下：
    主  文
抗告駁回。                                             
    理  由
一、原裁定意旨略以：被告江俊頡基於施用第二級毒品甲基安非
    他命之犯意，於民國111年4月14日晚間20時許，在基隆市○○
    區○○街000號11樓住處內，以將甲基安非他命置入玻璃球吸
    食器內後加熱燒烤，吸食所產生煙霧之方式，施用甲基安非
    他命1次，嗣經警採尿送驗，結果呈安非他命、甲基安非他
    命陽性反應。又被告於本件犯行前，未有受觀察、勒戒或強
    制戒治等情，爰依毒品危害防制條例第20條第1項，觀察勒
    戒處分執行條例第3條第1項之規定，裁定准許將被告送勒戒
    處所觀察、勒戒等語。
二、抗告意旨略以：被告因工作繁忙未能及時收到開庭通知單，
    錯失爭取戒癮治療機會，深感懊悔，因前往派出所領取通知
    後才知開庭日期已過，絕非故意傳喚不到，請求給予真心改
    過之機會，被告一定配合戒癮治療，觀察勒戒對生活影響巨
    大，且造成工作的問題，又父母年事已高，實不希望還須向
    父母拿錢幫助自己，因疫情影響，紓困貸款都須按時繳款，
    請考慮給被告好好工作之機會等語。
三、按「初犯」及「3年後再犯」施用第一、二級毒品者，檢察
    官應聲請法院裁定，令被告入勒戒處所觀察、勒戒，其期間
    不得逾2月，毒品危害防制條例第20條第1項、第3項定有明
    文。另依同條例第24條第1項規定，現行法對於「初犯」及
    「3年後再犯」施用毒品者，固採行「觀察、勒戒」與「附
    條件之緩起訴處分」雙軌模式，惟檢察官適用刑事訴訟法第
    253條之1第1項、第253條之2對被告為緩起訴處分時，應參
    酌刑法第57條所列事項及公共利益之維護，認以緩起訴為適
    當者，始得為之，此屬立法者賦予檢察官之職權。除檢察官
    審酌個案情形，依上開規定為附條件之緩起訴處分，可排除
    觀察、勒戒外，凡經檢察官聲請觀察、勒戒，法院僅就其聲
    請是否適法或顯然不當而為裁定，並無斟酌另為其他處遇之
    餘地。法院原則上亦應尊重檢察官職權之行使，為有限之低
    密度審查，除檢察官之判斷有違背法令、事實認定有誤或其
    裁量有重大明顯瑕疵外，尚不得任意指為違法。次按毒品危
    害防制條例所規定之觀察、勒戒處分，其立法意旨在幫助施
    用毒品者戒除毒癮，該處分之性質非為懲戒行為人，而係為
    消滅行為人再次施用毒品之危險性，目的在戒除行為人施用
    毒品之身癮及心癮措施；觀察勒戒係導入一療程觀念，針對
    行為人將來之危險所為預防、矯治措施之保安處分，以達教
    化與治療之目的，可謂刑罰之補充制度，從而毒品危害防制
    條例本身所規定之觀察、勒戒及強制戒治等保安處分，雖兼
    具自由刑之性質，卻有刑罰不可替代之教化治療作用，且觀
    察、勒戒既屬用以矯治、預防行為人反社會性格，而具社會
    保安功能之保安處分，當無因行為人之個人或家庭因素而免
    予執行之理。
四、經查：
　㈠被告江俊頡基於施用第二級毒品甲基安非他命之犯意，於111
    年4月14日20時許，在基隆市○○區○○街000號11樓住處內，以
    將甲基安非他命置入玻璃球吸食器內後加熱燒烤，吸食所產
    生煙霧之方式，施用甲基安非他命1次，嗣經警採尿送驗，
    結果呈安非他命、甲基安非他命陽性反應等情，業據被告於
    警詢時坦承不諱（見毒偵字第824號卷第5頁），並有111年5
    月3日台灣尖端先進生技醫藥股份有限公司之濫用藥物檢驗
    報告、基隆市警察局第四分局偵辦毒品案件尿液檢體對照表
    （尿液檢體編號：000-0000號）、勘察採證同意書各1份（
    見毒偵字第824號卷第7頁至第11頁）在卷可稽，足認被告確
    有施用第二級毒品之犯行。
　㈡被告前未曾因違反毒品危害防制條例案件，經法院裁定令入
    勒戒、戒治處所施以觀察、勒戒或強制戒治，亦有本院被告
    前案紀錄表（見本院卷第13頁至第18頁）在卷可憑。又被告
    前因違反毒品危害防制條例案件，經臺灣基隆地方檢察署以
    106年度毒偵字第339號為緩起訴處分確定，惟被告就所附帶
    應履行必要命令未完成，而經同署撤銷緩起訴處分，且被告
    因施用毒品案件，分別經臺灣基隆地方法院以106年度基簡
    字第2038號、107年度基簡字第199號判決各判處有期徒刑2
    月、應執行有期徒刑4月確定，以上三罪經臺灣基隆地方法
    院以107年度聲字第387號裁定應執行有期徒刑6月確定(見本
    院卷第13頁至第17頁），是檢察官聲請准許將被告送勒戒處
    所觀察、勒戒，經核並無違法、事實有誤或裁量有何重大明
    顯瑕疵等情。
　㈢觀察、勒戒雖兼具自由刑之性質，卻有刑罰不可替代之教化
    治療作用，且屬用以矯治、預防行為人反社會性格，並無因
    行為人之個人經濟因素而免予執行之理，因認本件抗告，為
    無理由，應予駁回。　
據上論斷，應依刑事訴訟法第412條，裁定如主文。
中　　華　　民　　國　　111 　年　　10　　月　　5 　　日
                  刑事第六庭    審判長法　官  劉方慈
　　　　　　　　　　　　　　　　　　　法　官  許曉微
　　　　　　　　　　　　　　　　　　　法　官  蕭世昌
以上正本證明與原本無異。
不得抗告。
                                      書記官　吳建甫
中　　華　　民　　國　　111 　年　　10　　月　　6 　　日